【裁判字號】    97,訴,1253
【裁判日期】    980416
【裁判案由】    毒品危害防制條例等
【裁判全文】
臺灣桃園地方法院刑事判決              97年度訴字第1253號
公  訴  人  臺灣桃園地方法院檢察署檢察官
被      告  甲○○
選任辯護人  李建賢律師
被      告  乙○○
選任辯護人  巫宗翰律師
被      告  丙○○
選任辯護人  江仁俊律師
上列被告因違反毒品危害防制條例等案件，經檢察官提起公訴（
97年度偵字第23688、23689、23690 號），本院判決如下：
    主  文
甲○○共同運輸第四級毒品，處有期徒刑參年陸月。扣案之第四
級毒品鹽酸羥亞胺（驗前總毛重玖萬柒仟肆佰柒拾壹公克，純質
淨重陸萬伍仟玖佰伍拾伍點肆伍公克）、包裝上開毒品之包裝袋
壹佰個（總重肆佰參拾肆點壹零公克）、貨物紙箱肆個、記載乙○○、丙○○收貨資料之便條紙貳張及搭配門號0000000
000號之行動電話壹具（不含SIM 卡壹張），均沒收。甲○○
被訴販賣第三級毒品部分無罪。
乙○○共同運輸第四級毒品，處有期徒刑貳年肆月。扣案之第四
級毒品鹽酸羥亞胺（驗前總毛重玖萬柒仟肆佰柒拾壹公克，純質
淨重陸萬伍仟玖佰伍拾伍點肆伍公克）、包裝上開毒品之包裝袋
壹佰個（總重肆佰參拾肆點壹零公克）、貨物紙箱肆個、記載乙○○、丙○○收貨資料之便條紙貳張及搭配門號0000000
000號行動電話壹具（不含SIM 卡壹張），均沒收。
丙○○共同運輸第四級毒品，處有期徒刑壹年捌月。扣案之第四
級毒品鹽酸羥亞胺（驗前總毛重肆萬捌仟柒佰零玖公克，純質淨
重肆萬壹仟壹佰陸拾陸點陸零公克）、包裝上開毒品之包裝袋伍
拾個（總重貳佰柒拾柒點柒零公克）、貨物紙箱貳個、記載丙○○收貨資料之便條紙壹張及搭配門號0000000000號行
動電話壹具（不含SIM 卡壹張），均沒收。
    事  實
一、甲○○、乙○○、丙○○均明知鹽酸羥亞胺（Hydroxylimin
    e） 為毒品危害防制條例所規範之第三級毒品愷他命（Keta
    mine，俗稱K 他命）之先驅原料，並為毒品危害防制條例第
    2 條所規範之第四級毒品，不得製造、運輸、販賣或轉讓，
    且為行政院依懲治走私條例第2 條第4 項授權公告「管制物
    品項目及其數額」所列甲項第4 款之管制進出口物，未經許
    可不得非法運輸進入我國境內。緣真實姓名年籍均不詳、綽
    號「武哥」之成年男子，於民國97年10月前某日，在不詳地
    區，基於運輸第四級毒品鹽酸羥亞胺入境臺灣之犯意，向甲○○探詢是否願意尋找代為收受自大陸地區經菲律賓寄送來
    臺內含第四級毒品鹽酸羥亞胺貨物紙箱之人，並於上開貨物
    紙箱順利運抵收貨人後，向收貨人取得上開貨物紙箱再交予
    「武哥」或「武哥」指定之人，並允諾將分別給予甲○○及
    收貨人各新臺幣（下同）5 萬元之代價作為報酬，而甲○○
    因貪圖上開不法利益遂應允之，「武哥」即提供門號000000
    0000號之SIM 卡1 張予甲○○作為聯繫運輸毒品之工具。嗣
    於97年10月間某日，在桃園縣桃園市○○路3 號之「錢櫃KT
    V 」內，甲○○即將上開代收含第四級毒品鹽酸羥亞胺貨物
    紙箱及可獲得報酬之事告知乙○○，乙○○亦因貪圖上開不
    法利益而同意擔任收貨人，並提供其姓名、收貨地址及聯絡
    電話等資料予甲○○。後於97年10月間某日，因「武哥」另
    要求甲○○尋找另名受貨人，甲○○遂請乙○○另外尋找另
    名願意代收含第四級毒品鹽酸羥亞胺貨物紙箱之人，乙○○
    遂於97年10月23日至25日間之某不詳時間，在其高中同學丙○○位於桃園縣桃園市○○街44號之住處外，將上開代收含
    第四級毒品鹽酸羥亞胺貨物紙箱之事告知丙○○，並允諾事
    成之後給付丙○○1 萬元作為報酬，經丙○○同意後，丙○○亦提供其姓名、收貨地址及聯絡電話等資料交予乙○○，
    再由乙○○轉交甲○○，甲○○即將乙○○、丙○○提供之
    收貨資料交予「武哥」，自此甲○○、乙○○、丙○○即與
    「武哥」達成私運管制物品第四級毒品入境臺灣之犯意聯絡
    （丙○○僅就其代收貨物紙箱部分與甲○○、乙○○、「武
    哥」達成犯意之聯絡）。旋「武哥」取得乙○○、丙○○之
    相關收貨資料後，即在大陸地區不詳地點，將管制之第四級
    毒品鹽酸羥亞胺（驗前總毛重97471 公克，純質淨重65955.
    45公克）分裝成100 包，再將之分別藏放於4 個貨物紙箱內
    （每箱裝25包），再於97年10月30日將上開4 箱貨物紙箱中
    之其中2 箱依甲○○提供之乙○○收貨人資料，記載收件人
    為「乙○○」、聯絡電話為「0000000000」、收件地點為「
    桃園縣蘆竹鄉○○路323 號」；另2 箱則依甲○○提供之丙○○收貨人資料，記載收件人為「丙○○」、聯絡電話為「
    0000000000」，收件地點為「桃園縣桃園市○○街44號」等
    內容，並自大陸地區透過不知情之美商聯邦快遞股份有限公
    司（下稱聯邦公司）以航空快遞貨運方式經菲律賓運送來臺
    ，嗣於97年10月31日某時，抵達桃園國際機場貨運站聯邦快
    遞專區內，而將管制進口之第四級毒品鹽酸羥亞胺運輸入境
    。旋於同日上午7 時25分許，經財政部關稅總局臺北關稅局
    （下稱臺北關稅局）人員以X 光儀器檢測時發覺有異，進而
    會同內政部警政署航空警察局人員當場拆封後，發現上開4
    箱貨物紙箱內均裝載各有25包管制進口之第四級毒品鹽酸羥
    亞胺（收件人乙○○部分，計2 箱共50包，驗前總毛重4876
    2 公克，包裝塑膠袋重156.40公克，純質淨重24788.85公克
    ；收件人丙○○部分，計2 箱共50包，驗前總毛重48709 公
    克，包裝塑膠袋重277.70公克，純質淨重41166.60公克），
    經初步檢驗試劑確認其內為第四級毒品鹽酸羥亞胺後，而扣
    得上開夾藏第四級毒品鹽酸羥亞胺之貨物紙箱4 個及夾藏於
    上開貨物紙箱內之第四級毒品鹽酸羥亞胺共100 包（驗前總
    毛重97471 公克，純質淨重65955.45公克，包裝塑膠袋重43
    4.10公克）。後於97年10月31日某時，由航空警察局人員依
    包裹上所留之收件地址分別前往乙○○、丙○○之住處佯稱
    送貨，由乙○○之父親陳載雄代為簽收，再通知乙○○返家
    後而查獲乙○○；另由丙○○親自收受而查獲丙○○。而乙○○為警查獲後，即供出上開毒品來源並帶同警方至甲○○
    住處因而查獲甲○○，並扣得記載乙○○、丙○○收貨資料
    之便條紙2 張及搭配門號0000000000號行動電話1 具（含SI
    M 卡1 張），而悉上情。
二、案經內政部警政署航空警察局移送臺灣桃園地方法院檢察署
    檢察官偵查起訴。
    理  由
壹、證據能力方面：
一、按被告以外之人於審判外之陳述，雖不符前4 條之規定，而
    經當事人於審判程序同意作為證據，法院審酌該言詞陳述或
    書面陳述作成時之情況，認為適當者，亦得為證據；當事人
    、代理人或辯護人於法院調查證據時，知有第159 條第1 項
    不得為證據之情形，而未於言詞辯論終結前聲明異議者，視
    為有前項之同意，刑事訴訟法第159 條之5 就此定有明文。
    而本案所引用之供述證據，經本院依法踐行調查證據程序，
    公訴人、被告及選任辯護人均不爭執本院引用供述證據之證
    據能力，且迄本院言詞辯論終結前未就供述證據之證據能力
    聲明異議，又查無依法應排除其證據能力之情形，是後述所
    引用供述證據之證據能力均無疑義，依法自有證據能力，均
    得作為本案證據，先予敘明。
二、卷附之貨運簽收單、送貨單、X 光檢查儀注檢貨物報告表及
    查獲照片（見97年度偵字第23689 號卷第30頁、第34至35頁
    、第39至40頁；97年度偵字第23690 號卷第14頁、第20至21
    頁、第25至26頁；97年度偵字第23688 號卷第22至25頁），
    ，均與本案事實具有自然關聯性，復屬書證、物證性質，且
    查無事證足認有違背法定程式或經偽造、變造所取得之情事
    ，況公訴人、被告及選任辯護人對此部分之證據能力亦不爭
    執，是堪認均具有證據能力。
三、卷附之內政部警政署刑事警察局97年12月12日刑鑑字第0970
    172132號、97年12月10日刑鑑字第0970172130號、97年11月
    20日刑鑑字第097172125 號鑑定書（見97年度偵字第23689
    號卷第79頁；97年度偵字第23690 號卷第52頁；97年度偵字
    第23688 號卷第42頁），係該局依檢察機關概括授權執行鑑
    定職務所出具之書面鑑定報告，依刑事訴訟法第208 條第1
    項規定無須準用鑑定人具結之規定，自得作為證據。
四、扣案之第四級毒品鹽酸羥亞胺100 包、夾藏第四級毒品鹽酸
    羥亞胺之貨物紙箱4 個、第三級毒品愷他命1 包及記載乙○○、丙○○收貨資料之便條紙2 張、門號0000000000號行動
    電話1 具、中型及小型分裝夾鍊袋各1 包、分裝毒品之器具
    1 組（免洗湯匙1 支、塑膠湯匙1 支、電鍋量杯1 個、塑膠
    盛皿1 個、塑膠盤子1 個）及現金90萬元等物，並非供述證
    據，無傳聞法則之適用，且上開物證經司法警察合法取得，
    又公訴人及被告、辯護人對此部分之證據能力亦不爭執，自
    具有證據能力。
貳、有罪方面：
一、上揭事實，業據被告甲○○、乙○○、丙○○於本院審理時
    均坦承不諱，核與證人陳載雄、陳安仁於警詢時之證述相符
    ，並有貨運簽收單、送貨單、X 光檢查儀注檢貨物報告表及
    查獲照片在卷可稽（見97年度偵字第23689 號卷第30頁、第
    34至35頁、第39至40頁；97年度偵字第23690 號卷第14頁、
    第20至21頁、第25至26頁；97年度偵字第23688 號卷第24頁
    ），復有上開第四級毒品鹽酸羥亞胺100 包（驗前總毛重97
    471 公克，純質淨重65955.45公克，包裝塑膠袋重434.10公
    克）、夾藏第四級毒品鹽酸羥亞胺之貨物紙箱4 個及記載乙○○、丙○○收貨資料之便條紙2 張及搭配門號0000000000
    號行動電話1 具扣案可憑。再者，上開扣得之淡黃色、淺褐
    色粉末經送請內政部警政署刑事警察局鑑定結果，均含有第
    四級毒品鹽酸羥亞胺成分（收件人乙○○部分，計50包，驗
    前總毛重48762 公克，包裝塑膠袋重156.40公克，純質淨重
    24788.85公克；收件人丙○○部分，計50包，驗前總毛重48
    709 公克，包裝塑膠袋重277.70公克，純質淨重41166.60公
    克），有內政部警政署刑事警察局97年12月12日刑鑑字第09
    70172132號、97年12月10日刑鑑字第0970172130號鑑定書在
    卷可參（見97年度偵字第23689 號卷第79頁；97年度偵字第
    23690 號卷第52頁），足認上開貨物紙箱內容物為第四級毒
    品鹽酸羥亞胺無訛。綜上所述，被告甲○○、乙○○、丙○○上開任意性自白，核與事實相符，堪以採信。本件事證明
    確，被告甲○○、乙○○、丙○○等人所犯運輸第四級毒品
    罪及私運管制物品罪部分，均堪以認定，應予依法論科。
二、論罪科刑部分：
（一）按毒品之先驅原料業經行政院於94年1 月14日院臺法字第
      0940080295-A號公告為第四級毒品，有上開公告在卷可稽
      ，而鹽酸羥亞胺既為第三級毒品愷他命之先驅原料，且列
      入毒品危害防制條例第2 條第2 項第4 款所定之第四級毒
      品「毒品先驅原料」品項內，自屬毒品危害防制條例所規
      範之第四級毒品無訛，被告甲○○之選任辯護人認鹽酸羥
      亞胺非屬第四級毒品云云，容有誤會。又第四級毒品鹽酸
      羥亞胺亦屬行政院依懲治走私條例第2 條第4 項授權公告
      之「管制物品項目及其數額」所列甲項第4 款之管制進出
      口物品。是核被告甲○○、乙○○、丙○○等人所為，均
      係犯毒品危害防制條例第4 條第4 項之運輸第四級毒品罪
      及懲治走私條例第2 條第1 項私運管制物品進口罪。
（二）按共同正犯之所以應對其他共同正犯所實施之行為負其全
      部責任者，以就其行為有犯意之聯絡為限；若他犯所實施
      之行為，非在原計畫之範圍，而為其所難預見者，則僅就
      其所知之程度負其責任，未可概以共同正犯論，最高法院
      96年台上字第5456號判決意旨可資參照。被告甲○○、乙○○與「武哥」間就上開被告乙○○收受內含第四級毒品
      鹽酸羥亞胺之貨物紙箱部分，均有犯意聯絡及行為分擔，
      應依刑法第28條之規定，論以共同正犯。另被告丙○○就
      上開被告乙○○收受內含第四級毒品鹽酸羥亞胺之貨物紙
      箱部分並不知情，依前揭意旨，尚難認被告丙○○就此部
      分應與被告甲○○、乙○○與「武哥」成立共同正犯，然
      就其自身收受之內含第四級毒品鹽酸羥亞胺之貨物紙箱部
      分，既與被告甲○○、乙○○、「武哥」具有運輸毒品之
      犯意聯絡，並參與犯罪事實之一部行為，自仍應就此部分
      與被告甲○○、乙○○、「武哥」論以共同正犯。另按刑
      法上之幫助犯，係指以幫助之意思，對於正犯資以助力，
      而未參與實施犯罪之行為者而言，如就構成犯罪事實之一
      部，已參與實施即屬共同正犯（最高法院49年台上字第7
      7 號判例意旨參照）。查本件被告甲○○既已受「武哥」
      之指示尋求被告乙○○、丙○○代收貨物紙箱，復於寄送
      之貨物紙箱順利運抵受貨人後，猶需依「武哥」之指示向
      受貨人收取再交予「武哥」或「武哥」指定之人，而被告
      乙○○亦需先向被告丙○○收取被告丙○○代收之貨物紙
      箱後一併交予被告甲○○，顯見被告甲○○、乙○○實已
      參與本件犯罪事實之一部，揆諸上揭意旨，被告甲○○、
      乙○○均屬共同正犯無訛，被告甲○○之選任辯護人以被
      告甲○○所為僅構成幫助犯云云，亦有誤會，附此敘明。
（三）又被告甲○○、乙○○、丙○○利用不知情之聯邦公司人
      員運輸第四級毒品鹽酸羥亞胺之行為，均為間接正犯。
（四）另本件運輸入境之第四級毒品鹽酸羥亞胺雖分由被告乙○○、丙○○代為收受，然被告乙○○、丙○○所代收之毒
      品均係由「武哥」先行分裝而於同一時間交寄並運輸入境
      ，實因避免為警查獲之風險而分由被告乙○○、丙○○代
      為收受，足認被告甲○○、乙○○與「武哥」就上開被告
      乙○○、丙○○分別代收之第四級毒品部分，係基於同一
      運輸毒品之犯意，應僅論以一罪。
（五）被告甲○○、乙○○、丙○○以私運一行為同時觸犯毒品
      危害防制條例第4 條第4 項之運輸第四級毒品罪及懲治走
      私條例第2 條第1 項之私運管制物品進口罪，為想像競合
      犯，均應依刑法第55條規定從一重之毒品危害防制條例第
      4 條第4 項運輸第四級毒品罪處斷。
（六）再按毒品危害防制條例第17條規定，犯同條例第4 條第1
      項至第4 項、第5 條第1 項至第4 項前段、第6 條第1 項
      至第4 項、第7 條第1 項至第4 項、第8 條第1 項至第4
      項、第10條或第11條第1 項、第2 項之罪，供出毒品來源
      ，因而破獲者，得減輕其刑。其立法用意，旨在鼓勵被告
      供出其所製造、運輸、販賣或持有之毒品來源，俾追究出
      該毒品之前手，以徹底清除毒品氾濫。故所謂「供出毒品
      來源」係指具體供出上游之毒品來源，以防止毒品之蔓延
      而言。倘僅自白所運輸、販賣毒品之事證及共犯為何人，
      並未進而查獲毒梟前手或其上游毒品者，仍不得執此邀該
      規定之寬減（最高法院97年度台上字第3035號判決意旨參
      照）。查被告乙○○雖供出被告甲○○，並帶同警方查獲
      被告甲○○乙情，雖業據證人即查獲員警呂錦江於本院審
      理時證述明確（見本院98年4 月2 日審判筆錄第4 至6 頁
      ），然被告乙○○與被告甲○○既屬共犯，且並未進而查
      獲毒品之上游來源，依前揭意旨，尚不得依毒品危害防制
      條例第17條之規定減輕其刑。被告乙○○之選任辯護人以
      被告乙○○符合上開減輕其刑之規定云云，殊不足採，併
      此敘明。
（七）又本院考量被告乙○○、丙○○等人共同運輸之第四級毒
      品鹽酸羥亞胺未流出市面即為警查獲，幸未對於社會造成
      重大危害，且被告乙○○、丙○○犯罪後自知法網難逃，
      坦承犯罪事實，嗣更分別供出指使運毒者是被告甲○○、
      乙○○，有助司法偵審，並兼衡被告乙○○、丙○○參與
      之犯案情節非重、亦非基於主導之地位，且被告乙○○、
      丙○○均年僅20歲，思慮容有未周之處，對照其所犯運輸
      第四級毒品之法定刑為「3 年以上10年以下有期徒刑，得
      併科新臺幣3,000,000 元以下罰金」之罪，法重情輕，客
      觀上足以引起一般人之同情，其等犯罪情狀顯可憫恕，若
      處以被告乙○○、丙○○之最低刑度3 年以上有期徒刑，
      猶嫌過重，爰依刑法第59條之規定，就被告乙○○、丙○○部分酌減其刑。
（八）爰審酌被告甲○○等人年輕力盛，不思以正途賺取財物，
      卻僅為圖得一己之私利，無視於國家防制毒品危害之禁令
      ，竟共同運輸毒品入境，倘經提煉為第三級毒品愷他命而
      流入市面不僅將助長毒品氾濫，戕害他人之身心發展，且
      足以使施用者導致精神障礙、性格異常，甚至造成生命危
      險之生理成癮性及心理依賴性，戕害國民身心健康甚鉅，
      所為非是，再參酌被告等人為此犯行之動機、目的、手段
      、參與之程度、素行及犯後態度等一切情狀，分別量處如
      主文所示之刑。另被告乙○○之選任辯護人雖請求宣告被
      告乙○○緩刑云云，然經本院審酌毒品對國家、社會之侵
      害甚為嚴重，且認被告乙○○所受之刑並無暫不執行為適
      當之特別事由，是就被告乙○○本件所受之刑，無宣告緩
      刑之必要，被告乙○○選任辯護人上開宣告緩刑之請求，
      認無理由，附此敘明。
（九）沒收：
    (1)依毒品危害防制條例第18條第1 項前段之規定，應予沒收
      銷燬之毒品，以經查獲之第一、二級毒品為限。又毒品依
      其成癮性、濫用性及對社會危害性，共分為四級，上開條
      例並就製造、運輸、販賣、意圖販賣而持有、以非法方法
      使人施用、引誘他人施用及轉讓不同品項之毒品等行為，
      分別定其處罰。至施用或持有第三、四級毒品，因其可罰
      性較低，故未設處罰之規定，僅就施用及持有第一、二級
      毒品科以刑罰。然鑑於第三、四級毒品均係管制藥品，特
      於同條例第11條之1 明定無正當理由，不得擅自持有；第
      18條第1 項後段復規定查獲之第三、四級毒品，無正當理
      由而擅自持有者，沒入銷燬之。從而，依同條例第18條第
      1 項後段應沒入銷燬之毒品，專指查獲施用或持有之第三
      、四級毒品而言；倘係查獲製造、運輸、販賣、意圖販賣
      而持有、以非法方法使人施用、引誘他人施用或轉讓第三
      、四級毒品，既屬同條例相關法條明文規定處罰之犯罪行
      為，即非該條項應依行政程序沒入銷燬之範圍。又同條例
      第19條第1 項所定「供犯罪所用或因犯罪所得之物」，係
      指犯第4 條至第9 條、第12條、第13條或第14條第1 項、
      第2 項之罪所用或所得之物，不包括毒品本身在內，是尚
      不得援用此項規定為第三、四級毒品之沒收依據。再同條
      例對於查獲之製造、運輸、販賣、意圖販賣而持有、以非
      法方法使人施用、引誘他人施用及轉讓第三、四級毒品之
      沒收，並無特別規定，如其行為已構成犯罪，則該毒品即
      屬不受法律保護之違禁物，應回歸刑法之適用，依刑法第
      38條第1 項第1 款之規定沒收之，始為適法（最高法院96
      年度台上字第89號判決要旨參照）。查本件扣案之鹽酸羥
      亞胺（收件人乙○○部分，驗前總毛重48762 公克，純質
      淨重24788.85公克；收件人丙○○部分，驗前總毛重4870
      9 公克，純質淨重41166.60公克），係毒品危害防制條例
      所規定之第四級毒品，屬違禁物，爰依刑法第38條第1 項
      第1 款之規定，宣告沒收（被告丙○○並不知悉被告乙○○代收第四級毒品鹽酸羥亞胺部分，爰僅就其所知且參與
      運輸之部分宣告沒收）。
    (2)又用以夾藏、包裝上開第四級毒品鹽酸羥亞胺之包裝袋10
      0 個及貨物紙箱4 個，既係「武哥」用以包裝、防止上開
      毒品裸露之物，可認上開物品均屬共同正犯「武哥」所有
      ，而供包裝、藏放毒品，防其裸露、潮濕，便於運輸所用
      之物，爰併依毒品危害防制條例第19條第1 項之規定，予
      以宣告沒收（被告丙○○並不知悉被告乙○○代收第四級
      毒品鹽酸羥亞胺部分，爰僅就其所知且參與運輸之部分宣
      告沒收）。
    (3)另扣案之記載乙○○、丙○○收貨資料之便條紙2 張，則
      屬被告甲○○所有，供其與「武哥」聯絡運輸毒品鹽酸羥
      亞胺收貨人事宜之用，故應併依毒品危害防制條例第19條
      第1 項之規定宣告沒收（被告丙○○並不知悉被告乙○○
      代收第四級毒品鹽酸羥亞胺部分，爰僅就其所知且參與運
      輸之部分宣告沒收）。
    (4)扣案之行動電話1 具（搭配門號0000000000號，不含SIM
      卡），則屬被告甲○○所有，供其與「武哥」聯絡運輸毒
      品鹽酸羥亞胺事宜之用，故應併依毒品危害防制條例第19
      條第1 項之規定宣告沒收。至於扣案之門號0000000000號
      SI M卡1 張，雖為供被告甲○○與「武哥」聯絡運輸毒品
      事宜所用之物，然無證據證明為被告甲○○或其共犯所有
      之物，爰不宣告沒收。
    (5)另本件其餘之扣案物，查無證據證明與被告等人本案所犯
      運輸第四級毒品犯行相關，且上開扣案物品性質上亦均非
      屬違禁物，是尚乏沒收之依據，爰不予宣告沒收，併予敘
      明。
參、無罪方面：
一、公訴意旨略以：被告甲○○明知愷他命（Ketamine，俗稱K
    他命）為毒品危害防制條例所管制之第三級毒品，竟基於販
    賣愷他命毒品以營利之犯意，於97年10月份之不詳時間，在
    桃園縣桃園市○○路3 號之「錢櫃KTV 」內，以30萬元之代
    價，向某姓名年籍不詳之男子購入愷他命1 大包（驗前毛重
    1005.26 公克，包裝塑膠袋重5.83公克，純度99％，驗前純
    質淨重約989.43公克），並伺機售予不特定人以營利，嗣於
    97年10月31日晚間11時50分許，在其位於桃園縣桃園市○○
    路3 號11樓之住處內，警方持臺灣桃園地方法院檢察署核發
    之拘票拘捕甲○○時，當場扣得上開毒品及販賣毒品所得現
    金90萬元、毒品分裝工具1 組、中型分裝夾鍊袋、小型分裝
    夾鍊袋各1 包。因認被告甲○○此部分另涉犯毒品危害防制
    條例第4 條第3 項之販賣第三級毒品罪嫌。
二、按犯罪事實應依證據認定之，無證據不得認定其犯罪事實，
    又不能證明被告犯罪者，應諭知無罪之判決，刑事訴訟法第
    154 條第2 項、第301 條第1 項定有明文。刑事訴訟法上所
    謂認定犯罪事實之證據，係指足以認定被告確有犯罪行為之
    積極證據而言，如未能發現相當證據或證據不足以證明，自
    不能以推測或擬制之方法，以為裁判基礎，最高法院29年上
    字第3105號及40年臺上字第86號分別著有判例；又認定不利
    於被告之事實，須依積極證據，苟積極證據不足為不利被告
    之認定時，即應為有利於被告之認定，更不必有何有利之證
    據，有最高法院30年上字第816 號判例可資參照。且刑事訴
    訟上證明之資料，無論其為直接或間接證據，均須達於通常
    一般之人均不致有所懷疑，而得確信其為真實之程度，始得
    據為有罪之認定，若其關於被告是否犯罪之證明未能達此程
    度，而有合理懷疑之存在，致使無從形成有罪之確信，根據
    「罪證有疑，利於被告」之證據法則即不得遽為不利被告之
    認定，亦有最高法院76年度台上字第4986號判例可稽。
三、公訴人認被告甲○○涉有上開販賣第三級毒品之犯行，無非
    係以扣案之第三級毒品愷他命1 大包（驗前毛重1005.26 公
    克，包裝塑膠袋重5.83公克，純度99％，驗前純質淨重約98
    9.43公克）、中型及小型分裝夾鍊袋各1 包、分裝毒品之器
    具1 組及現金90萬元等物，為其主要依據。然訊據被告甲○○堅詞否認有何販賣第三級毒品之犯行，辯稱：上開扣案之
    第三級毒品愷他命係伊自己買來要施用，並無販賣之意思等
    語。
四、經查：
（一）被告甲○○於上揭時、地，以30萬元之代價購入愷他命1
      大包之事實，業據被告甲○○於警詢、檢察官訊問及本院
      審理時供認明確，復有扣案之上開毒品為憑及內政部刑事
      警察局97年11月20日刑鑑字第0970172125號鑑定書1 份在
      卷可稽（見97年度偵字第23688 號卷第42頁），堪信為真
      實。
（二）公訴人雖以在被告甲○○住處扣得分裝毒品之器具1 組、
      中型及小型分裝夾鍊袋各1 包及第三級毒品愷他命1 大包
      ，而認被告甲○○有本件販賣第三級毒品之犯行，然經本
      院檢視公訴人所指之「分裝毒品之器具1 組」，僅係平日
      生活所用之免洗湯匙1 支、塑膠湯匙1 支、電鍋量杯1 個
      、塑膠盛皿1 個、塑膠盤子1 個，實與一般分裝毒品之分
      裝工具有別，且無其他證據證明上開物品係供被告甲○○
      作為分裝毒品之用，故尚難遽認此等物品係屬被告甲○○
      販賣毒品所用之分裝工具。另雖扣得中型及小型分裝夾鍊
      袋各1 包，然本件既未在被告甲○○身上或住處同時起獲
      磅秤、分裝杓等秤重、分裝工具，衡諸常理，在未能秤出
      精確分裝重量以確定與購毒者約定之重量符合或藉此確定
      售價高於買入價格之情形下，徒有該等分裝空袋，亦不足
      認係供販賣毒品時用以分裝使用，是本件之情狀顯此與一
      般販賣謀利之情形迥然有間。另扣案之第三級毒品愷他命
      數量雖較多，然毒品持有者取得及持有毒品之主觀意思，
      或係基於轉售之營利意圖，或係基於供自己施用之目的，
      其原因不一而足，實難僅憑扣案之愷他命數量較多而逕為
      被告甲○○有販賣第三級毒品事實之認定。況本件並無可
      供分裝秤重使用之磅秤、分裝杓等工具扣案，顯與一般販
      毒者需以秤重、分裝工具分裝之情形有異，自難逕因扣案
      愷他命數量稍多即遽行推論被告甲○○係以販賣毒品營利
      之故意而購入上開毒品。是上開扣案之物僅能證明被告甲○○持有扣案之第三級毒品愷他命之事實，尚難遽為被告
      甲○○即有本件販賣第三級毒品犯行之不利認定。
（三）又公訴人雖以被告甲○○之年紀尚輕且未從事何種報酬極
      高之工作，竟有30萬元之鉅資購買毒品，並擁有扣案之現
      金90萬元，若非被告甲○○確有販賣毒品之情事，則被告
      甲○○由何得此鉅款云云。然取得款項之原因多端，尚難
      僅因被告甲○○無法詳實交代款項之來源，即遽以推認被
      告甲○○購買毒品之款項及扣案之現款即為販賣所得，此
      外亦未據公訴人提出上開款項即係被告甲○○販毒所得之
      相關佐證資料，且遍閱卷證亦無關於此款項係為販毒所得
      有關之事證，實難僅以被告甲○○持有上開款項即遽以推
      認被告甲○○有販賣第三級毒品之罪嫌。
（四）又公訴人以被告甲○○於偵查中供稱：伊有問過「武哥」
      ，伊可不可以自己下來做，這樣可不可以賺10萬元，「武
      哥」叫伊把伊的工作顧好就好等語，且被告甲○○明知其
      等所運輸者，係為愷他命之原料，綽號「武哥」之男子自
      境外輸入其等原料進入國內後，亦會將之加工變為愷他命
      ，並加以販賣出售，被告甲○○所遭查扣之毒品，亦有非
      如被告甲○○所述係購買得來，反係自其等所輸入之愷他
      命原料加工完成所取得之可能，而據以推認被告甲○○主
      觀上有販賣以營利之意圖云云。然既無證據足以證明扣案
      之愷他命即為被告甲○○自其等所輸入之愷他命原料加工
      完成所取得，且本件並無證據足以認定被告甲○○具有販
      賣營利之意圖，已如前述，是公訴人上開推論，純屬臆測
      之詞，自難遽以對被告甲○○為不利之認定。
（五）末查持有毒品者，依毒品危害防制條例第11條第1 項、第
      2 項之規定，僅處罰持有第一級毒品及第二級毒品，至於
      持有第三級毒品或持有第四級毒品，則無設處罰規定，故
      對無正當理由而持有第三級、第四級毒品者，除其毒品應
      依同條例第18條第1 項前段規定予以沒入銷燬外，尚無依
      該條例論以持有罪之餘地（97年台上字第1486號判決意旨
      參照），從而被告甲○○雖持有上開扣案之第三級毒品愷
      他命，然依上揭意旨，尚無從論以持有毒品罪，併此敘明
      。
五、綜上論述，本件公訴人所憑事證尚無從形成被告甲○○確有
    本件販賣第三級毒品愷他命犯行之確信，此外，復查無其他
    積極證據足以證明被告甲○○確有販賣第三級毒品愷他命之
    犯行，其犯行既屬不能證明，依法自應為無罪之諭知。
據上論斷，應依刑事訴訟法第299 條第1 項前段、第301 條第1
項，毒品危害防制條例第4 條第4 項、第19條第1 項，懲治走私
條例第2 條第1 項、第11條，刑法第11條前段、第28條、第55條
、第59條、第38條第1 項第1 款，判決如主文。
本案經檢察官顏世翠到庭執行職務。
中    華    民    國    98    年    4     月    16    日
                  刑事第十二庭  審判長法  官  魏  于  傑
                                      法  官  李  文  娟
                                      法  官  羅  國  鴻
以上正本證明與原本無異。
如不服本判決，應於判決送達後10日內向本院提出上訴狀（應附
繕本），其未敘述上訴理由者，應於上訴期間屆滿後20日內補提
理由書狀於本院，上訴於臺灣高等法院。
                                      書記官  戴  育  萍
中    華    民    國    98    年    4     月    27    日
【論罪科刑法條】
毒品危害防制條例第4條
製造、運輸、販賣第一級毒品者，處死刑或無期徒刑；處無期徒
刑者，得併科新臺幣1 千萬元以下罰金。
製造、運輸、販賣第二級毒品者，處無期徒刑或7 年以上有期徒
刑，得併科新臺幣7 百萬元以下罰金。
製造、運輸、販賣第三級毒品者，處5 年以上有期徒刑，得併科
新臺幣5 百萬元以下罰金。
製造、運輸、販賣第四級毒品者，處3 年以上10年以下有期徒刑
，得併科新臺幣3 百萬元以下罰金。
製造、運輸、販賣專供製造或施用毒品之器具者，處1 年以上7
年以下有期徒刑，得併科新臺幣1 百萬元以下罰金。
前五項之未遂犯罰之。


司法院資訊處製作；財團法人民間司法改革基金會備份。
